---
title: "Estória 1 - Execução do Orçamento da cidade de São Paulo - 2014"
author: "Carlos V. A. Silva"
date: "November 15, 2015"
output:
  html_document:
    css: ~/OneDrive/Academia/Projects/inkCSS/res/css/style.css
    highlight: zenburn  
    toc: yes
    toc_depth: 5
  word_document: default
---

# Introdução

Este notebook apresenta os dados utilizados na primeira estória do projeto Gastos Abertos. 

# Dados
   * Código Fonte: [Reposítorio Github da OKFN](https://github.com/okfn-brasil/gastos_abertos_notebooks/tree/master/rmd/execucao_cidade_sp_2014.Rmd)
   * Fonte de Dados: [Prefeitura de SP](http://orcamento.prefeitura.sp.gov.br/orcamento/execucao.html).
   * Referência de Análise de Dados: [Python Notebook](http://nbviewer.ipython.org/github/okfn-brasil/gastos_abertos_dados/blob/master/notebooks/Execu%C3%A7%C3%A3o%20por%20Secretaria.ipynb).
   * Referência de Vocabulário e Contexto: Artigo de Blog - [Coisa Pública, Novembro de 2011](http://coisapublica-rs.blogspot.com/2011/11/empenho-liquidacao-pagamento.html).

## Obtenção dos Dados 

Os dados são separados em 12 arquivos, um para cada mês de 2014, através do site da prefeitura de SP. 

```{r Parametros e Bibliotecas,warning=FALSE,message=FALSE}
library(knitr)

meses <- sprintf("%02d", 1:12)
```

```{r Baixar Dados,eval=FALSE}
for(mes in meses){
    url <- paste0("http://orcamento.prefeitura.sp.gov.br/orcamento/uploads/2014/qdd_",mes,"2014.xls")
    savePath <- paste0("executado_",mes,"2014.xls")
    download.file(url, destfile=savePath)
} 
```

## Tabela de Dados

Colocamos em memoria os 12 arquivos para os próximos passos de pre-processamento e salvamos em formato rds para simplificar o carregamento para analises posteriores. 

```{r Carregar Dados,eval=FALSE}
library(xlsx)
workbook <- list()
for(mes in meses){
    loadPath <- paste0("executado_",mes,"2014.xls")
    workbook[[mes]] <- read.xlsx(loadPath,1,header=TRUE)    
}
saveRDS(workbook,"workbook.rds")
```

A tabela a seguir demonstra as primeiras 6 linhas do mês de janeiro. 

```{r Header Workbook 01}
workbook <- readRDS("workbook.rds")
kable(head(workbook[["01"]],6))
```

## Modelo de Dados 

Infelizmente, a fonte de dados utilizada não possui um dicionario de dados. No entanto, a partir dos dados, podemos observar que cada linha especifica a despesa `Cd_Despesa` de um projeto de atividade `ProjetoAtividade` desempenhado por uma Unidade `Cd_Unidade`,`Ds_Unidade` pertencente a um orgão `Cd_Orgao`, `Ds_Orgao`do governo. 

As siglas significam:

* `Cd`: Código
* `Ds`: Descrição
* `Sld`: Saldo 
* `Vl`: Valor

Por exemplo:

```{r Modelo Parte 1}
kable(workbook[["01"]][218:222,c("Ds_Orgao","Ds_Unidade","ProjetoAtividade","Cd_Despesa")])
```

Para cada despesa `Cd_Despesa` de um projeto `ProjetoAtividade` é exibida a movimentação do recurso durante todo o mês (não é possível obter a informação em um menor intervalo de tempo). Especificamente, esta movimentação pode ser observada através de 4 valores. Os dois primeiros especificam quanto foi alocado para despesa `Cd_Despesa` para todo o ano `Sld_Orcado_Ano` e possíveis correções nesta alocação anual `Vl_Atualizado`. 

Os dois valores restantes indicam o valor de obrigação que deve ser pago no mês em questão `Vl_EmpenhadoLiquido` determinado por autoridade competente e quanto deste valor foi pago ao credor `Vl_Liquidado` após confirmada que este realizou o projeto de atividade `ProjetoAtividade` e a sua associada despesa `Cd_Despesa` para o dado mês. 

Por exemplo, observemos a seguinte despesa da **Autarquia Hospitalar Municipal** em janeiro:

```{r Exemplo Janeiro}
kable(workbook[["01"]][25,c("Ds_Unidade","ProjetoAtividade","Cd_Despesa","Sld_Orcado_Ano","Vl_Atualizado","Vl_EmpenhadoLiquido","Vl_Liquidado")])
```

e em fevereiro:

```{r Exemplo Fevereiro}
kable(workbook[["02"]][25,c("Ds_Unidade","ProjetoAtividade","Cd_Despesa","Sld_Orcado_Ano","Vl_Atualizado","Vl_EmpenhadoLiquido","Vl_Liquidado")])
```
 
 É observável que durante janeiro, foi determinada por autoridade competente `Vl_Empenhado_Liquido` o valor liquido de R$ 265.676,18 a ser pago por serviço a ser prestado (possivelmente através de contrato com empresas). Em fevereiro, parte deste serviço é comprovada e paga no valor de R$ 107.778,22.
 
Em março: 

```{r Exemplo Marco}
kable(workbook[["03"]][25,c("Ds_Unidade","ProjetoAtividade","Cd_Despesa","Sld_Orcado_Ano","Vl_Atualizado","Vl_EmpenhadoLiquido","Vl_Liquidado")])
``` 
 
podemos notar que o valor empenhado cresce, bem como o liquidado. Nota-se também que estes valores são cumulativos ao invés de indicar o custo associado ao mês. Por fim, podemos observar esta transição através de um gráfico: 

```{r Visualizacao,warning=FALSE,message=FALSE,fig.width=10,fig.height=10}
library(reshape) #Formatação
library(scales) #Formatar com virgulas ao inves de notação cientifica Y axis 
library(GGally) #Grafico 
library(ggplot2) #Grafico 
science_theme = theme( #Tema
    panel.background=element_blank(), 
    axis.line=element_blank(),
    text = element_text(size=15, family="Interstate"),
    axis.text.x = element_text(hjust = 0, size=15,color="black"), 
    axis.text.y = element_text(hjust = 0, size=15,color="black"), 
    axis.title.y=element_text(size=15), 
    axis.title.x=element_text(size=15),
    axis.ticks = element_line(colour=NA),
    panel.grid.major = element_line(colour = 'gray', linetype = 'dashed'),
    panel.grid.minor = element_line(colour = NA),  
    panel.background = element_rect(colour = 'white'))

Empenhado <- sapply(workbook,"[",25,"Vl_EmpenhadoLiquido")
Liquidado <- sapply(workbook,"[",25,"Vl_Liquidado")
grafico <- data.frame(rbind(Liquidado,Empenhado))
colnames(grafico) <- meses
grafico$group <- rownames(grafico)

ggparcoord(
  data = grafico,
  columns=c(1:(ncol(grafico)-1)),
  scale="globalminmax",
  groupColumn=ncol(grafico)
) + science_theme  + 
    scale_colour_manual(name="", values = c("Empenhado"="#024731", "Liquidado"="#94003C")) + 
     scale_y_continuous(name="Valor (R$)", labels = comma) + xlab("Meses de 2014")
```



